臺灣士林地方法院交通事件裁定　　　　95年度交聲字第1033號
原處分機關　臺北市交通事件裁決所
異　議　人
即受處分人　甲○○
上列受處分人因違反道路交通管理處罰條例案件，對於臺北市交
通事件裁決所中華民國95年11月10日所為之處分（原處分案號：
北市裁二字第裁22－A00000000 號），聲明異議，本院裁定如下
：
    主  文
原處分撤銷。
甲○○汽車駕駛人，行經有燈光號誌管制之交岔路口闖紅燈，處
罰鍰新臺幣貳仟柒佰元，並記違規點數點。
    理  由
一、按汽車駕駛人，行經有燈光號誌管制之交岔路口闖紅燈者，
    處新臺幣（下同）1,800 元以上5,400 元以下罰鍰，並記違
    規點數3 點，道路交通管理處罰條例第53條第1 項、第63條
    第1 項第3 款分別定有明文。
二、原處分意旨略以：本件異議人即受處分人甲○○駕駛其所有
    之車牌號碼EZ-1445 號自小客車，於民國95年9 月15日晚上
    8 時32分許，行經臺北市○○○路與銅山街口往北方向時，
    竟違規闖紅燈，經該路口所設置之微電腦闖紅燈自動測速照
    相儀器照相後取證，由臺北市政府警察局中正一分局交通分
    隊逕行舉發「闖紅燈」之違規，爰依道路交通管理處罰條例
    第53條第1 項規定，裁處罰鍰2,700 元。
三、聲明異議意旨略以：(一)伊於前揭時、地，行經前開路段時，
    係以50公里時速快速通過，當時伊感覺閃黃燈秒數僅有2 、
    3 秒，似乎較一般為短，故於發覺時緊急踩煞車油門，當時
    速驟降為29公里之際，即想到車內已懷孕3 個月之妻子及3
    歲女兒之安全，不敢續以踩煞車油門而只好繼續前進，伊並
    非故意闖紅燈，乃係顧及家人安全而出於不得已之行為，應
    無可非難性及可歸責性；(二)又該路口係屬T 型路口，晚間人
    車稀少，理應於夜間閃黃燈提醒用路人小心即可，不需藉以
    縮短黃燈之秒數，使該號誌燈快速轉換，因而致駕駛人不及
    反應而受罰，爰依法請求撤銷原處分云云。
四、經查，本件異議人駕駛其所有車牌號碼EZ-1445 號自小客車
    ，於前開時間、地點闖紅燈之違規行為，業經警察機關依法
    所設置之微電腦闖紅燈自動測速照相儀器照相採證後，逕行
    製單舉發，有臺北市政府警察局舉發違反道路交通管理事件
    通知單1 紙及採證照片共2 幀附卷可稽。而受處分人異議意
    旨雖不否認有闖紅燈之事實，惟仍認並無違規行為，並以前
    詞(一)置辯，然查：該臺北市○○○路、銅山街口所裝設之微
    電腦闖紅燈自動測速照相儀器，係依行車管制號誌轉換成紅
    燈約1 秒後始啟動儀器照相採證。又該路口行車管制號誌由
    黃燈轉換成紅燈所須秒差為4.02秒（如採證照片所示AMb1
    4.02），致該號誌由黃燈轉換成紅燈再啟動照相設置，所需
    秒差為5 秒，駕駛人應有足夠反應煞停時間，此有臺北市政
    府警察局中正第一分局95年10月23日北市警中正一分交字第
    09533006200 號書函在卷可憑。再查，依卷附採證照片暨採
    證儀器之作用原理分析之，受處分人於上揭時、地駕駛車號
    EZ-1445 號自小客車，行經上揭路口時，行車管制號誌早已
    轉換成紅燈約1.42 秒（如採證照片第1 幀上方所示之Red1
    001.42），本應煞停，而不得強行通過該路口，未料受處分
    人未依規定煞停，逕自闖越紅燈行駛，始致其車輪壓觸感應
    線圈，而為自動採證照相器拍攝第1 幀違規照片；嗣受處分
    人繼續以時速29公里之速度闖越紅燈駛入路口，復經自動採
    證照相器拍攝第2 幀違規照片。況細繹該2 幀採證照片，受
    處分人駕駛之上開自小客車已伸越停止線進入路口範圍，已
    對他方向人車通行路權造成影響。甚至，自第2 幀採證照片
    上，明顯可見受處分人行車速度為時速29公里，復已通過劃
    設於前方之行人穿越道，此觀乎卷附採證照片2 幀至為灼然
    ，是受處分人確有上揭違規事實無訛。至異議人辯稱：伊係
    顧及家人安全而出於不得已之行為，並非故意闖紅燈云云，
    惟按緊急避難之行為，係因避免自己或他人生命、身體、自
    由、名譽或財產之緊急危難而出於不得已之行為，不予處罰
    。依前揭說明該號誌由黃燈轉換成紅燈再啟動照相設置，所
    需秒差為5 秒，駕駛人顯有足夠反應煞停時間，且駕駛人駕
    車行駛於道路上，尚未到達路口前，遇行車管制號誌轉換成
    黃燈時，本應於路口前煞停，不得強行通過而造成違規，準
    此，闖紅燈並非解決家人安全問題之唯一方法，顯非避免自
    己或他人生命、身體、自由、名譽或財產等緊急危難而出於
    不得已之行為（行政罰法第13條參照），要無以此違規行為
    主張緊急避難之餘地。又關於前詞(二)所辯：按標線標誌號誌
    之設置係公路主管機關在於維護交通秩序、確保交通安全，
    並提供車輛駕駛人及行人有關道路路況之禁制標線、標誌、
    號誌，道路使用人自應隨時注意道路標誌標線號誌之設置並
    遵守之。至於道路停車之規劃，既為行政主管機關之權責，
    行政主管機關本於維護交通秩序、確保公共安全之平衡考量
    加以設置或除去，並隨時檢討，適時加以修正規劃，要非司
    法機關審究交通違規事件所得加以變更審查者。綜上而論，
    異議人闖紅燈之違規行為明確，所辯免罰事由不存在，原處
    分機關依道路交通管理處罰條例第53條第1 項規定裁處
    2,700 元罰鍰，核無不合。
五、綜上所述，本件受處分人確有闖越紅燈行駛，處以罰鍰2700
    元，固非無據，惟如前所述，本案受處分人違反上開規定，
    除依原條款處罰鍰外，並應記違規點數3 點，道路交通管理
    處罰條例第53條、第63條第1 項第3 款分別規定甚明，原處
    分機關未依規定記點，僅裁處罰鍰2,700 元，尚有未洽，是
    本件受處分人異議雖無理由，惟原處分既有上開違誤，難謂
    允當，應由本院將原處分撤銷，另由本院仍依道路交通管理
    處罰條例第53條、第63條第1 項第3 款之規定裁處異議人罰
    鍰2,700 元，並記違規點數3 點，如主文第2 項所示，以資
    適法。
據上論斷，應依道路交通案件處理辦法第20條，裁定如主文。
中　　華　　民　　國　　96　　年　　1 　　月　　30　　日
                  交通法庭法　官    趙文卿
以上正本證明與原本無異。
如不服本裁定應於送達後5日內向本院提出抗告狀
                          書記官    陳佳伶
中　　華　　民　　國　　96　　年　　1 　　月　　30　　日
